臺灣屏東地方法院刑事判決　　　　　　 100年度訴字第1051號
公　訴　人　臺灣屏東地方法院檢察署檢察官
被　　　告　陳嘉伶
上列被告因違反毒品危害防制條例案件，經檢察官提起公訴（10
0 年度毒偵字第5605號），嗣因被告就被訴犯罪事實為有罪之陳
述，並聽取當事人之意見後，本院裁定改由受命法官獨任進行簡
式審判程序並判決如下：
    主  文
陳嘉伶施用第一級毒品，累犯，處有期徒刑捌月，扣案之第一級
毒品海洛因貳包（驗前淨重合計零點零柒捌公克，驗後淨重合計
零點零陸壹公克）沒收銷燬；又施用第二級毒品，累犯，處有期
徒刑肆月。應執行有期徒刑拾月，扣案之第一級毒品海洛因貳包
（驗前淨重合計零點零柒捌公克，驗後淨重合計零點零陸壹公克
）沒收銷燬。
    事  實
一、陳嘉伶前於民國94年間因施用毒品案件，經臺灣高雄少年法
    院裁定送觀察勒戒，認無繼續施用毒品傾向，裁定不付審理
    ，再於94年間因違反毒品危害防制條例案件經臺灣高雄少年
    法院裁定令入感化教育處所施感化教育，復於97年間因施用
    第二級毒品案件，經本院於97年7 月3 日以97年度簡字第10
    72號刑事簡易判決判處有期徒刑2 月確定，於97年10月30日
    易科罰金執行完畢，詎猶不知悔改，明知海洛因及甲基安非
    他命業經公告分別列為毒品危害防制條例第2 條第2 項第1
    、2 款之第一、二級毒品，不得非法施用，竟基於施用第一
    級毒品海洛因及第二級毒品安非他命之各別犯意，先於99
    年7 月20日中午12時許，在其位於住屏東縣新園鄉東進巷29
    號之住處內，以玻璃管燒烤甲基安非他命之方式施用第二級
    毒品甲基安非他命一次，施用後旋又於99年7 月22日中午12
    時10分許，在上開之住處內，將第一級毒品海洛因摻水而以
    注射之方式施用第一級毒品海洛因一次。嗣經警於99年7 月
    22日持搜索票在屏東縣新園鄉新東村東進巷29號執行搜索，
    並查扣陳嘉伶所有之第一級毒品海洛因2 包（驗前淨重合計
    0.078 公克，驗後淨重合計0.061 公克），始知悉上情。
二、案經臺灣屏東地方法院檢察署檢察官簽分偵案偵查起訴。
    理  由
一、本件被告陳嘉伶所犯係死刑、無期徒刑、最輕本刑為3 年以
    上有期徒刑以外之罪，其於準備程序中就被訴事實為有罪之
    陳述，經法官告知簡式審判程序之旨，並聽取當事人之意見
    後，本院認為適宜由受命法官獨任進行簡式審判程序。
二、上揭事實，業據被告陳嘉伶於本院審理時坦承不諱，且被告
    為警所採集之尿液檢體，經送請高雄市立凱旋醫院以酵素免
    疫分析法及氣相層析質譜儀法檢驗，結果呈甲基安非他命及
    嗎啡陽性反應，有該醫院99年8 月27日編號A00000000 號濫
    用藥物尿液檢驗報告1 紙附卷可按，又按案之第一級毒品海
    洛因2 包，經送請高雄市立凱旋醫院鑑定結果，確係第一級
    毒品海洛因成份（驗前淨重合計0.078 公克，驗後淨重合計
    0. 061公克），有該醫院99年9 月17日出具之高市凱醫驗字
    第13893 號濫用藥物成品檢驗鑑定書1 紙在卷可按，堪信被
    告上開自白確與事實相符。按施用第一、二級毒品為犯罪行
    為，毒品危害防制條例第10條定有處罰明文，故施用第一、
    二級毒品者，依前揭規定本應科以刑罰，惟基於刑事政策，
    對合於一定條件之施用者，則依同條例第20條、第23條之規
    定，施以觀察、勒戒及強制戒治之保安處分，又毒品危害防
    制條例於92年7 月9 日修正公布，自93年1 月9 日施行，其
    中第20條、第23條將施用毒品之刑事處遇程序，區分為「初
    犯」及「5 年內再犯」、「5 年後再犯」，依其立法理由之
    說明：「初犯」，經觀察、勒戒或強制戒治後，應為不起訴
    處分或不付審理之裁定；經觀察、勒戒或強制戒治執行完畢
    釋放後，「5 年內再犯」者，因其再犯率甚高，原實施之觀
    察、勒戒及強制戒治既已無法收其實效，爰依法追訴或裁定
    交付審理，至於經觀察、勒戒或強制戒治執行完畢釋放後，
    「5 年後再犯」者，前所實施之觀察、勒戒或強制戒治已足
    以遮斷其施用毒品之毒癮，為期自新及協助其斷除毒癮，仍
    適用「初犯」規定，先經觀察、勒戒或強制戒治之程序，從
    而依修正後之規定，僅限於「初犯」及「5 年後再犯」2 種
    情形，始應先經觀察、勒戒或強制戒治程序。倘被告於5 年
    內已再犯，經依法追訴處罰，縱其第3 次（或第3 次以上）
    再度施用毒品之時間，在初犯經觀察、勒戒或強制戒治執行
    完畢釋放5 年以後，已不合於「5 年後再犯」之規定，且因
    已於「5 年內再犯」，顯見其再犯率甚高，原實施觀察、勒
    戒或強制戒治，已無法收其實效，即應依該條例第10條處罰
    （最高法院97年度第5 次刑事庭會議決議意旨參照），查被
    告前因施用毒品案件，有如上開事實欄所示觀察、勒戒執行
    完畢，且於觀察、勒戒執行完畢後5 年內，再犯施用毒品罪
    受科刑判決並執行完畢等情，有臺灣高等法院被告前案紀錄
    表在卷可稽，則被告再犯本件施用毒品罪，依據上開說明，
    自應依法論罪科刑。
三、查海洛因為毒品危害防制條例第2 條第2 項第1 款明定之第
    一級毒品；甲基安非他命為同條例第2 條第2 項第2 款明定
    之第二級毒品，均不得持有及施用，核被告陳嘉伶所為，係
    犯毒品危害防制條例第10條第1 項之施用第一級毒品罪及同
    條第2 項之施用第二級毒品罪。其施用前持有第一級毒品海
    洛因及第二級毒品甲基安非他命之低度行為，應分別為其施
    用第一級毒品海洛因及第二級毒品甲基安非他命之高度行為
    所吸收，不另論罪。被告所犯施用第一級毒品罪及施用第二
    級毒品罪2 罪間，犯意個別、行為互殊，應予分論併罰。被
    告前於97年間因施用毒品案件，經本院以97年度簡字第1072
    號刑事簡易判決判處有期徒刑2 月確定，於97年10月30日易
    科罰金執行完畢之事實，有臺灣高等法院被告前案紀錄表1
    份在卷可稽，其於受徒刑之執行完畢，5 年以內故意再犯
    本件有期徒刑以上之罪，為累犯，所犯2罪均應依刑法第47
    條第1項之規定加重其刑。爰審酌被告前經觀察、勒戒、強
    制戒治後，仍未戒斷其施用毒品之惡習，並參酌其素行狀況
    、犯罪之動機、目的、手段、施用毒品，係自我戕害身心之
    行為及犯罪後坦承犯行，態度良好等一切情狀，分別就其施
    用第一級毒品海洛因及第二級毒品甲基安非他命犯行，量處
    如主文所示之刑，並定其應執行之刑。
四、扣案之第一級毒品海洛因2包（驗前淨重合計0.078公克，驗
    後淨重合計0.061公克），經送檢驗結果，均係第一級毒品
    海洛因，已如前述，應依毒品危害防制條例第18條第1項前
    段之規定併予宣告沒收銷燬之。
據上論斷，應依刑事訴訟法第273 條之1第1項、第299 條第1 項
前段，毒品危害防制條例第10條第1 項、第2 項、第18條第1 項
前段，刑法第11條、第47條第1 項、第51條第5 款，判決如主文
。
本案經檢察官潘國威到庭執行職務。
中    華    民    國   100    年    10    月    3     日
                  刑事第一庭    法  官  涂裕洪
以上正本證明與原本無異。
如不服本判決應於收受判決後10日內向本院提出上訴書狀，並應
敘述具體理由；其未敘述上訴理由者，應於上訴期間屆滿後20日
內向本院補提理由書（均須按他造當事人之人數附繕本）「切勿
逕送上級法院」。
中    華    民    國   100    年    10    月    3     日
                                書記官  卓春成
附錄本判決論罪科刑法條全文：
毒品危害防制條例第10條
施用第一級毒品者，處六月以上五年以下有期徒刑。
施用第二級毒品者，處三年以下有期徒刑。